【裁判字號】    98,交聲,3108
【裁判日期】    981218
【裁判案由】    聲明異議
【裁判全文】
臺灣高雄地方法院交通事件裁定        98年度交聲字第3108號
原處分機關  交通部公路總局高雄區監理所
異  議  人
即受處分人  甲○○○
上列受處分人因聲明異議案件，對於交通部公路總局高雄區監理
所中華民國98年10月27日所為之處分（原處分案號：高監自裁字
第裁80-ZHA138401號），聲明異議，本院裁定如下：
    主  文
異議駁回。
    理  由
一、原處分機關係以：異議人即受處分人甲○○○於民國98年9
    月15日上午9 時33分許，駕駛車號9330-PB 號自用小客車，
    在國道3 號北上284.1 公里處，經內政部警政署國道公路警
    察局第八警察隊以測速照相儀器測得駕車時速123 公里，超
    出該路段110 公里之速限，而依採證照片逕行舉發違規，嗣
    由原處分機關依道路交通管理處罰條例第33條第1 項第1 款
    及第63條第1 項規定處罰鍰新臺幣（下同）3,000 元，並記
    違規點數1 點之處分。
二、異議意旨略以：異議人於98年10月17日前去現場發現係替代
    役男暗藏在284.1 公里處三角地帶，有照片1 張為佐，得見
    執行職務不光明，爰依法聲明異議，請求撤銷原處分等語。
三、按汽車行駛於高速公路、快速公路或設站管制之道路，不遵
    使用限制、禁止、行車管制及管理事項之管制規定而其行車
    速度超過規定之最高速限或低於規定之最低速限，處汽車駕
    駛人3000元以上6000元以下罰鍰；汽車駕駛人違反道路交通
    管理處罰條例第33條第1 項之規定者，除依原條款處罰鍰外
    ，並予記違規點數1 點；又對於行車速度超過規定之最高速
    限或低於規定之最低速限之違規定行為，採用固定或非固定
    式科學儀器取得證據資料證明者，於一般道路須至少於100
    公尺，於高速公路、快速公路須至少於300 公尺前，明顯標
    示之，道路交通管理處罰條例第33條第1 項第1 款、第63條
    第1 項第1 款及第7 條之2 第3 項，分別定有明文。查道路
    交通管理處罰條例第7 條之2 規定係於94年12月28日修正，
    該條明定以科學儀器採證取締超速時，一般道路至少於100
    公尺前，而高速道路、快速公路至少於300 公尺前，應樹立
    明顯標示警示駕駛人，係在使國家公權力之行使合理化，符
    合正當法律程序，避免交通執法之爭議。故此一明文規定，
    係防止人民之權利遭受突襲，且立法者考量一般道路與高速
    道路之行車速度有別，故分別制訂至少於100 公尺、300 公
    尺之規定。準此可知本條之立法意旨在「避免人民權利遭受
    突襲」，並使國家公權力行使符合正當法律程序。故立法者
    以100 公尺、300 公尺為最低之距離限制，係使駕駛人能有
    足夠之反應時間；又立法者雖未就警示標示設置之最高之距
    離制訂明確數據之限制，但依上開立法意旨，自應以避免突
    襲人民權利之適當距離為原則。
四、經查：
  (一)本件異議人於98年9 月15日上午9 時33分許，駕駛車牌號碼
    9330-PB 號自用小客車，行經國道3 號北上284.1 公里處，
    經以雷達測速照相機測得行車時速123 公里，逾越該處最高
    速限（即時速110 公里）13公里，為警依雷達測速照相機攝
    得之採證照片逕行舉發，嗣經原處分機關依道路交通管理處
    罰條例第33條第1 項第1 款、第63條第1 項第1 款，裁處異
    議人罰鍰3,000 元，並記違規點數1 點等情，為異議人所不
    否認，並有異議人超速違規測速照片及國道3 號北上284.6
    公路處固定式「前有測速照相」警示標誌照片1 張、內政部
    警政署國道公路警察局公警局交字第ZHA138401 號舉發違反
    道路交通管理事件通知單、交通部公路總局高雄區監理所98
    年10月27日高監自裁字第裁80-ZHA138401號裁決書各1 紙在
    卷可參。又本件用以測定異議人行駛速度所使用之雷射測速
    儀係由經濟部標準檢驗局於97年12月17日檢定合格（檢定合
    格單號碼：M0GB0000000 號），檢定合格有效期限至98年12
    月31日止，此有經濟部標準檢驗局雷達測速儀檢定合格證書
    1 紙附卷可參，而異議人之上開車輛於98年9 月15日經警測
    得行駛超速時，該雷達測速儀尚在檢定合格有效期限內，故
    該雷達測速器之準確性及正確性應值得信賴。綜此，異議人
    確有於上開時、地，未遵從速限而駕車超速之違規事實，洵
    堪認定。
  (三)次查，本件違規地點視野良好；另於國道3 號北上284.6 公
    里處設有「前有測速照相」之告示牌乙節，有告示牌位置照
    片1 張附卷為憑（見本院卷第26頁），而上揭告示牌設立位
    置明顯，又無任何障礙物遮掩，且標示內容簡單明確，易為
    駕駛人所察知遵守，並無混淆不清之虞，異議人為考領有合
    格駕駛執照之駕駛人，駕駛上開自小客車於上開路段行駛，
    本應依規定之速限行駛，且無不能注意上開告示之情。異議
    人固以前詞為辯，惟稽諸上開說明，得見道路交通管理處罰
    條例第7 條之2 第3 項之規定意旨，係在係防止人民之權利
    遭受突襲，遂訂有於高速公路至少須於300 公尺最低距離前
    明顯標示之規範，至於告示牌之最高距離雖無明訂，但仍應
    以避免突襲人民權利之適當距離為原則。查本件異議人車速
    為時速123 公里（即123,000 公尺），換算為平均秒速（1
    小時即3,600 秒）則每秒為34.2公尺（計算式：123000公尺
    ÷3600秒＝34.16 公尺/ 秒，四捨五入到小數點下第一位為
    34.2公尺/ 秒），又本件告示牌設立地點距施測地點為500
    公尺（284,600-284,100 ＝500 ），以異議人當時之速度僅
    需14.6秒（計算式：500 ÷34.2＝14.61 ，四捨五入到小數
    點下第一位為14.6）即可通過施測地點，故依一般人之智慮
    常識及記憶程度推論，尚不致於如此短暫之時間內即忘卻所
    見所知之事，可徵該警示標誌之設置地點應仍屬駕駛人合理
    期待之設置範圍內，並未達讓駕駛人生有突襲感覺之程度。
    是警方裝置本件雷達測速器之位置既於國道3 號高速公路北
    上284.1 公里處之300 公尺前設立有「前有測速照相」告示
    牌，當屬符合正當法律程序，其所為之舉發自屬適法，異議
    人以執行職務手段不光明云云指摘舉發機關之舉發違法，尚
    不足採。再者，異議人所提出之採證照片1 張又係其於98年
    10月17日所拍攝，顯與本件違規事件發生時間不合，尚難以
    憑採為本件論證依據。是以，異議人於上開時、地駕駛上開
    車輛既經測得超越最高速限達時速13公里，已堪認定異議人
    確有超速之違規事實，至為灼然。
五、綜上所述，本件舉發單位係依據經雷達測速拍照採證舉發，
    並無不當之處，異議人前揭所辯，均無可採。從而，原處分
    機關依法裁處罰鍰3,000 元，並記違規點數1 點，其處分自
    無違誤。是本件聲明異議為無理由，應予以駁回。
六、據上論斷，應依道路交通管理處罰條例第87條第2 項、道路
    交通案件處理辦法第19條，裁定如主文。
中    華    民    國    98    年    12    月    18    日
                    交通法庭    法  官  葉文博
以上正本證明與原本無異。
如不服本裁定應於送達後5 日內向本院提出抗告狀。
中    華    民    國    98    年    12    月    18    日
                                書記官  李柏親


司法院資訊處製作；財團法人民間司法改革基金會備份。
